【裁判字號】    95,易,257
【裁判日期】    950417
【裁判案由】    業務侵占
【裁判全文】
臺灣臺北地方法院刑事判決               95年度易字第257號
公  訴  人  臺灣臺北地方法院檢察署檢察官
被      告  甲○○
上列被告因業務侵占案件，經檢察官提起公訴（九十五年度偵緝
字第六二號），嗣於本院準備程序進行中，被告就被訴事實為有
罪之陳述，經本院合議庭認為適當後，裁定由受命法官獨任進行
簡式審判程序，判決如下：
    主      文
甲○○連續意圖為自己不法之所有，而侵占對於業務上所持有之
物，累犯，處有期徒刑壹年。
    事      實
一、甲○○前因侵占案件，經臺灣臺南地方法院以八十三年度訴
    字第三三號判處有期徒刑十月，緩刑三年確定，嗣於緩刑期
    間，因另犯侵占案件，經同院以八十四年度訴字第一○一四
    號判處有期徒刑八月，並經臺灣高等法院臺南分院以八十四
    年度上訴字第一五九八號駁回上訴確定，前開緩刑並遭撤銷
    ；上開所犯二侵占罪經合併執行結果，於民國八十五年七月
    十二日縮刑假釋出監，指揮書執畢日期為八十六年五月十六
    日，其假釋未經撤銷而以已執行論（此部分於本件構成累犯
    ）。又因偽造文書案件，經臺灣臺南地方法院以九十一年度
    訴字第八六號判處有期徒刑一年確定，並於九十三年七月三
    十日縮刑出監，其指揮書執畢日期為同年八月十日（此部分
    尚不構成累犯）。詎甲○○仍不知悔改，其自九十年初起迄
    九十一年七月一日止，在臺北縣淡水鎮○○○路○段二十九
    之五號十五樓之「文鎧資訊股份有限公司」（以下簡稱文鎧
    公司）任職擔任業務經理，負責推銷公司產品及向客戶收取
    貨款，為從事業務之人，惟因積欠地下錢莊借款，竟意圖為
    自己不法之所有，基於概括之犯意，連續多次於附表所示時
    間，向附表所示客戶所收取而為其業務上持有之貨款合計新
    臺幣二十八萬二千八百七十元（起訴書誤為二十八萬一千七
    百七十元）予以侵占入己，而未交回文鎧公司。迄九十一年
    七月一日甲○○無故未至文鎧公司上班，經文鎧公向客戶查
    詢貨款收受情形時，始悉上情。
二、案經文鎧公司訴由臺北縣政府警察局淡水分局報請臺灣士林
    地方法院檢察署呈請臺灣高等法院檢察署檢察長令轉臺灣臺
    北地方法院檢察署檢察官偵查起訴，嗣於本院準備程序進行
    中，甲○○就被訴事實為有罪之陳述，本院改依簡式審判程
    序審理。
    理      由
一、訊據被告甲○○對於上揭事實坦承不諱，核與告訴人文鎧公
    司代理人黃治芬於警詢時指訴情節相符（見臺灣士林地方法
    院檢察署九十二年度偵字第七四號卷第十五至十八頁），並
    據紐頓電子有限公司及記德實業有限公司職員蔡翠華、印泰
    企業有限公司負責人林深潭、歐壹科技股份有限公司職員高
    鳳秀於警詢中證稱被告向各該公司收取貨款等語綦詳（見同
    上偵卷第十九至第二二頁），復有付款簽收簿一紙、文鎧公
    司出貨單二紙、印泰企業有限公司貨款簽收紀錄四紙、告訴
    人所製作被告侵占公款明細一紙在卷可稽，足認被告前開出
    於任意性之自白與事實相符，堪以採信。本件事證明確，被
    告犯行足堪認定，應依法論科。
二、核被告所為，係犯刑法第三百三十六條第二項之業務侵占罪
    。被告先後為附表所示多次侵占犯行，其時間緊接，方法相
    同，觸犯構成要件相同之罪名，顯係基於概括犯意為之，為
    連續犯，應依刑法第五十六條之規定論以一罪，並加重其刑
    。查被告前因侵占案件，經臺灣臺南地方法院以八十三年度
    訴字第三三號判處有期徒刑十月，緩刑三年確定，嗣於緩刑
    期間，因另犯侵占案件，經同院以八十四年度訴字第一○一
    四號判處有期徒刑八月，並經臺灣高等法院臺南分院以八十
    四年度上訴字第一五九八號駁回上訴確定，並遭撤銷緩刑；
    上開二罪經合併執行結果，於八十五年七月十二日縮刑假釋
    出監，指揮書執畢日期為八十六年五月十六日，其假釋未經
    撤銷而以已執行論，有臺灣高等法院被告前案紀錄表在卷可
    參。其前開有期徒刑八十六年五月十六日執行完畢後，於九
    十一年四月十一日、同年四月二十一日、四月二十七日、五
    月三十日、五月三十一日、六月十三日、六月二十八日再犯
    本件連續業務侵占罪，於計算累犯成立與否之標準時，應以
    其最初侵占犯行之犯罪時間為準，至於犯罪行為何時終了則
    非所問（最高法院九十三年度臺非字第二七三號判決意旨參
    見），被告於前揭有期徒刑執行完畢後五年內之九十一年四
    月十一日起再犯本件有期徒刑以上之罪，自屬累犯，應依刑
    法第四十七條之規定加重其刑，並依法遞加之。爰審酌被告
    前已有二次侵占前科，惟仍利用職務之便，再度侵占公司款
    項之平日素行、犯罪動機、目的、手段，犯後雖坦承犯行，
    深表悔悟，然迄未能賠償告訴人損失等一切情狀，量處如主
    文所示之刑。
據上論斷，應依刑事訴訟法第二百七十三條之一第一項、第二百
九十九條第一項前段，刑法第五十六條、第三百三十六條第二項
、第四十七條，罰金罰鍰提高標準條例第一條前段，判決如主文
。
本案經檢察官黃美嘉到庭執行職務
中    華    民    國    95    年    4     月    17    日
                  刑事第十一庭  法  官  林庚棟
以上正本證明與原本無異。
如不服本判決，應於判決送達後十日內，向本院提出上訴狀。
                                書記官  殷玉芬
中    華    民    國    95    年    4     月    18    日
附表：
┌──────────┬────────────┬───────────┐
│ 收 取 貨 款 時 間  │  客    戶    名    稱  │收取貨款（新臺幣）    │
├──────────┼────────────┼───────────┤
│九十一年四月十一日  │印泰企業有限公司        │三萬元                │
├──────────┼────────────┼───────────┤
│九十一年四月二十一日│印泰企業有限公司        │四萬六千五百十元      │
├──────────┼────────────┼───────────┤
│九十一年四月二十七日│印泰企業有限公司        │八千二百元            │
├──────────┼────────────┼───────────┤
│九十一年五月三十日  │印泰企業有限公司        │六萬四千零八十元      │
├──────────┼────────────┼───────────┤
│九十一年五月三十一日│紐頓電子有限公司、記德實│十二萬一千四百三十元  │
│                    │業有限公司（二間公司負責│                      │
│                    │人相同，故一併收款）    │                      │
├──────────┼────────────┼───────────┤
│九十一年六月十三日  │歐壹科技股份有限公司    │一萬一千五百五十元    │
├──────────┼────────────┼───────────┤
│九十一年六月二十八日│客萊姆網路咖啡館        │一千一百元            │
├──────────┴────────────┴───────────┤
│以上金額合計：二十八萬二千八百七十元                                  │
└───────────────────────────────────┘
附錄本案論罪科刑法條全文
中華民國刑法第三百三十六條：
對於公務上或因公益所持有之物，犯前條第一項之罪者，處一年
以上七年以下有期徒刑，得併科五千元以下罰金。
對於業務上所持有之物，犯前條第一項之罪者，處六月以上五年
以下有期徒刑，得併科三千元以下罰金。
前二項之未遂犯罰之。


司法院資訊處製作；財團法人民間司法改革基金會備份。
